【裁判字號】    87,上易,1569
【裁判日期】    890329
【裁判案由】    公平交易法等
【裁判全文】
臺灣高等法院刑事判決                  八十七年度上易字第一五六九號
    上  訴  人
    即  被  告  丁○○
    選任辯護人  洪貴參
                陳清華
                李昀儒
右上訴人因違反公平交易法等案件，不服台灣臺北地方法院八十七年度易字第二一五
號中華民國八十七年二月十六日第一審判決（起訴案號台灣台北地方法院檢察署八十
六年度偵字第一七０七五號）提起上訴，本院判決如左：
    主  文
原判決關於丁○○部分撤銷。
丁○○連續明知為意圖欺騙他人，於同一商品，使用相同於他人註冊商標之圖樣商品
而販賣，累犯，處有期徒刑玖月。扣案之勞力士手錶目錄五十頁及如附表所示之物品
均沒收。
    事  實
一、丁○○係台北市○○街一五七號地下一樓之十七號「品生鐘錶行」之負責人，曾
    於民國（下同）七十三年因商標法案，經原審法院以七十三年易字三五三九號判
    處有期徒刑四月如易科罰金以三十元折算一日確定，於七十三年七月十六日易科
    罰金執行完畢。復因違反公平交易法案件，經原審法院判處有期徒刑六月，併科
    罰金十五萬元，有期徒刑如易科罰金以三十元折算一日；罰金如易服勞役以三百
    元折算一日確定，於民國八十三年一月十七日易科罰金執行完畢，猶不知悔改，
    明知瑞士商丙○○○○錶廠（ＲＯＬＥＸ）、乙○○○○股份有限公司（ＣＨＡ
    ＮＥＬ）、甲○○○得國際公司（ＣＡＲＴＩＥＲ）、英商奧佛雷旦喜股份有限
    公司（ＤＵＮＨＩＬＬ）、義商固喜公司（ＧＵＣＣＩ）、法商克莉絲汀安多兒
    股份有限公司（ＣＤ）、瑞士商亞米茄路易士白蘭物及佛雷瑞斯股份有限公司（
    ＯＭＥＧＡ）、瑞士商雷達鐘錶股份有限公司（ＲＡＤＯ），向經濟部中央標準
    局註冊登記使用於鐘錶及其組件之商標圖樣，已取得專用權，且均係相關大眾所
    共知之世界著名商標，仍基於概括之犯意，自八十五年間起，連續在上開「品生
    鐘錶行」內，出售使用與前揭商標圖樣相同之仿冒手錶予不特定之顧客牟利。嗣
    於八十六年四月十七日，由臺灣板橋地方法院檢察署檢察官簽發搜索票經法務部
    調查局臺北縣調查站在「品生鐘錶行」扣得丁○○所有之勞力士手錶目錄五十頁
    及如附表所示仿冒商標之手錶、半成品及零件。
二、案經瑞士商丙○○○○錶廠訴由法務部調查局臺北縣調查站移請台灣板橋地方法
    院檢察署檢察官呈請台灣高等法院檢察署檢察長令轉台灣台北地方法院檢察署檢
    察官偵查起訴。
    理  由
一、訊據上訴人即被告丁○○於偵審中固不否認持有如附表所示仿冒商品之事實，惟
    均矢口否認有販賣之犯行，辯稱：勞力士手錶目錄五十頁，係供顧客挑選，以備
    向其他商店調貨，以賺取佣金，而該等手錶均為損壞品，係於八十一年時前案調
    查局搜索時未查扣得之半成品舊品，伊僅將之集中保管，部分為前案所販賣由顧
    客送回維修之舊品，此次伊並未有販賣或陳列云云。
二、然查：
（一）瑞士商丙○○○○錶廠（ＲＯＬＥＸ）、乙○○○○股份有限公司（ＣＨＡＮ
      ＥＬ）、甲○○○得國際公司（ＣＡＲＴＩＥＲ）、英商奧佛雷旦喜股份有限
      公司（ＤＵＮＨＩＬＬ）、義商固喜公司（ＧＵＣＣＩ）、法商克莉絲汀安多
      兒股份有限公司（ＣＤ）、瑞士商亞米茄路易士白蘭物及佛雷瑞斯股份有限公
      司（ＯＭＥＧＡ）、瑞士商雷達鐘錶股份有限公司（ＲＡＤＯ），向我國經濟
      部中央標準局註冊登記使用於鐘錶及其組件之商標圖樣，已取得專用權，有商
      標公報影本附卷可稽。
（二）被告丁○○確於前揭時地販賣仿冒手錶之事實，業經證人即「品生鐘錶行」職
      員許瑜珊、張瑜紋於調查站調查中稱：「（品生行是否販售世界知名品牌之假
      錶？）是的，據我們二人瞭解，品生行確實有向外販售假的世界知名品牌手錶
      。例如勞力士（ＲＯＬＥＸ）、登喜路（ＤＵＮＨＩＬＬ）、卡迪亞（ＣＡＲ
      ＴＩＥＲ）、亞米茄（ＯＭＥＧＡ）等廠牌手錶，但這些廠牌之假錶都是丁○
      ○本人親自與客戶接洽，我們二人只負責販售一些雜牌的手錶。」（見八十六
      年度偵字第一一三七０號偵查卷影印卷第七十頁）證述甚詳，而證人許瑜珊、
      張瑜紋係分別於八十五年四月、六月分別到職，有其調查筆錄在卷為憑，且查
      扣之物品中尚包括仿冒勞力士等手錶之成品及勞力士手錶目錄，被告丁○○有
      販賣仿冒錶之行為，灼然甚明，所辯顯屬飾卸之詞；另證人張瑜紋雖於原審法
      院審理中改稱被查扣之手錶係客人送修，被告丁○○並未販賣仿冒錶云云，顯
      屬事後曲予迴護，不足採信。且扣案如附表所示之手錶半成品、零件，經本院
      於八十七年十二月二十四日當庭拆開查看後，其中有些仿冒錶（二只ＣＡＲＴ
      ＩＥＲ）時間為準確之時間，非如被告丁○○所稱之舊品不堪使用；而顧客送
      修部分，雖有標記損壞部分，但其外觀新穎，錶帶尚新，顯然為出售不久，顧
      客送回維修；被告所辯已無販賣顯不足採。本案事證明確，被告丁○○犯行洵
      堪認定。
三、核被告丁○○所為，係犯商標法第六十三條販賣仿冒商品罪。被告丁○○先後多
    次犯行，時間緊接，犯罪構成要件相同，所犯罪名又屬同一，顯係基於概括犯意
    為之，為連續犯，依刑法第五十六條之規定論以一罪，並依法加重其刑。又被告
    丁○○有如事實欄所示之前科執行情形，有台灣高等法院檢察署刑案紀錄簡覆表
    在卷足稽，於執行完畢五年內再犯本件有期徒刑以上刑之罪，為累犯，應加重其
    刑，並遞加之。
四、原審就被告丁○○部分予以論科，固非無見，惟查公平交易法第三十五條已修正
    ，原審未及比較適用，尚有未洽（見後述理由六、）。被告丁○○上訴意旨否認
    犯罪，雖不足採，但原判決就此部分既有可議，仍屬無可維持，應由本院將此部
    分撤銷改判。爰審酌其品行、犯罪之動機、目的無非貪圖厚利、所用之手段、所
    生嚴重扭曲我國國際商譽之危害、犯罪後之態度等一切情狀，量處有期徒刑玖月
    ，以資懲儆。
五、扣案之勞力士目錄五十頁及如附表所示之物，均係犯商標法第六十三條之罪所陳
    列、販賣之商品，爰依同法第六十四條之規定，不問屬於犯人與否，宣告沒收。
六、公訴意旨另認：被告丁○○上開犯行，另違反公平交易法第二十條第一項第一款
    之規定而有同法第三十五條之罪嫌。惟查公平交易法第三十五條於被告行為後，
    於八十八年二月三日總統華總一義字第八八０００二五七七０號令公告修正，並
    於同年二月五日生效施行，而修正後公平交易法第三十五條第一項規定違反同法
    第十條、第十四條、第二十條第一項規定，經中央主管機關依第四十一條規定限
    期命其停止、改正其行為或採取必要更正措施，而逾期未停止、改正其行為或未
    採取必要更正措施，或停止後再為相同或類似違反行為者，處行為人三年以下有
    期徒刑、拘役或科或併科新台幣一億元以下罰金。乃對違法者先依該法第四十一
    條規定，先施以行政限期停止或改正或科以罰鍰，行為人未停止、改正其行為或
    採取必要更正措施，始處以刑事罰，較之修正前公平交易法第三十五條對行為人
    違法時，逕處行為人刑事罰，新舊法比較結果，自以新法較有利於被告，依刑法
    第二條第一項前段之規定，應適用修正後之公平交易法第三十五條第一項，而本
    件被告丁○○所為，未曾經中央主管機關之命令停止、改正其行為或採取必要更
    正措施之程序（見本院卷附行政院公平交易委員會八十八年十一月十日（八八）
    公參字第八八一三八五七─００一號函），尚與現行公平交易法第三十五條第一
    項規定之刑事罰前提要件有違，依修正後之公平交易法第三十五條第一項規定其
    行為尚屬不罰，本應為無罪之諭知，惟因公訴人認此部分與前述所犯商標法犯行
    有想像競合犯關係，屬裁判上一罪，爰不另為無罪之諭知，附此敘明。
據上論斷，應依刑事訴訟法第三百六十九條第一項前段、第三百六十四條、第二百九
十九條第一項前段，商標法第六十三條、第六十四條，刑法第十一條、第二條第一項
前段、第五十六條、第四十七條，判決如主文。
本案經檢察官吳國南到庭執行職務。
中     華     民     國    八十九   年       三       月      二十九    日
                             臺灣高等法院刑事第廿三庭
                                 審判長法  官  劉  靜  嫻
                                       法  官  吳      燦
                                       法  官  王  炳  梁
右正本證明與原本無異。
不得上訴。
                                       書記官  潘  大  鵬
中     華     民     國    八十九   年       三       月       三十     日
附錄：本案論罪科刑法條全文
第六十二條第一款：
意圖欺騙他人，有左列情事之一者，處三年以下有期徒刑、拘役或科或併科新臺幣二
十萬元以下罰金。
一、於同一商品或類似商品，使用相同或近似於他人註冊商標之圖樣者。
商標法第六十三條：
明知為前二條商品而販賣、意圖販賣而陳列、輸出或輸入者，處一年以下有期徒刑、
拘役或科或併科五萬元以下罰金。
商標法第六十四條：
犯前二條之罪所製造、販賣、陳列、輸出或輸入之商品不問屬於犯人與否，沒收之。
附表：
┌────┬────────┬─────┬───────────────┐
│商標名稱│ 物  品  種  類 │  數  量  │  本  院  勘  驗  情  形      │
├────┼────────┼─────┼───────────────┤
│勞力士  │手錶成品        │十二只    │註記情形：第一只「阿美」「玻璃│
│        │                │          │」「八十六」；第二只「江先生」│
│        │                │          │「進水」；第三為「換鏡面玻璃」│
│        │                │          │，袋內有二只手錶；第五只「換鏡│
│        │                │          │面玻璃」；第六只「換釘」；第七│
│        │                │          │只「玻璃」；第八只「趙先生」「│
│        │                │          │三十元」；第九只「不走」；第十│
│        │                │          │只「阿美」；另二只未註明，其中│
│        │                │          │有乙只沒有轉頭。              │
├────┼────────┼─────┼───────────────┤
│勞力士  │手錶半成品      │十一只    │錶面均沒有玻璃                │
├────┼────────┼─────┼───────────────┤
│勞力士  │商標            │一包      │內尚有乙付皮帶                │
├────┼────────┼─────┼───────────────┤
│CD      │手錶            │四十一只  │未註明標記者二十九只          │
│  │                │          │有註明標記者十二只            │
├────┼────────┼─────┼───────────────┤
│CHANEL  │手錶            │十五只    │有註明損害標記者十二只；未註明│
│        │                │          │損害標記者三只，其中乙只玻璃破│
│        │                │          │損。                          │
├────┼────────┼─────┼───────────────┤
│GUCCI   │手錶            │僅八只    │封袋誤計為十五只，其中五只有註│
│        │                │          │記損害情形。                  │
├────┼────────┼─────┼───────────────┤
│GUCCI   │手錶錶面        │一包      │被告稱係以前公司搬家所留下    │
├────┼────────┼─────┼───────────────┤
│CARTIER │手錶            │二十五只  │有註記損害者二只，其餘均無註記│
├────┼────────┼─────┼───────────────┤
│OMEGA   │手錶            │五只      │封袋誤計為四只，均有註記損害情│
│        │                │          │形。                          │
├────┼────────┼─────┼───────────────┤
│RADO    │手錶            │五只      │二只註記玻璃破；另二只註記「皇│
│        │                │          │品」；餘一只亦有註記字跡。    │
├────┼────────┼─────┼───────────────┤
│DUNHILL │手錶            │八只      │六只註記損害情形；餘二只未註記│
└────┴────────┴─────┴───────────────┘


司法院資訊處製作；財團法人民間司法改革基金會備份。
